臺灣板橋地方法院交通事件裁定
原處分機關　臺北市交通事件裁決所
異　議　人
即受處分人　乙○○
上列受處分人因違反道路交通管理處罰條例案件，對於原處分機
關於中華民國93年5 月28日所為之北市裁三字第裁22-A1A201748
號處分不服，聲明異議，本院於93年6 月30日以93年度交聲字第
776 號裁定後，受處分人提起抗告，經臺灣高等法院於93年8 月
23日以93年度交抗字第586 號裁定撤銷發回，本院更為裁定如下
：
    主  文
乙○○汽車駕駛人，爭道行駛，而有起駛前不讓行進中之車輛優
先通行之情形，處新臺幣陸佰元，記違規點數壹點；又汽車駕駛
人，駕駛汽車違反道路交通安全規則，因而肇事致人受傷，記違
規點數點。
    理  由
一、異議意旨略以：異議人即受處分人乙○○於民國93年2 月23
    日14時，駕駛計程車在臺北市○○○路○ 段105 號門前載客
    ，突然於左側有一部急駛機車衝來擦撞，該騎士甲○○因而
    受有輕微表皮刮傷，事後伊與甲○○商量如何善後，他承認
    自己機車速度過快，擦傷部分有健保沒問題，雙方當時即達
    成口頭和解。而事發時伊正在暫停載客，汽車還沒有起動行
    駛，3 位客人中只有1 人進入車內，另2 位客人尚在車外，
    該機車從左側衝來，無法防備。竟因此遭臺北市交通事件裁
    決所裁處吊扣駕照3 個月，伊對於舉發及裁罰之結果殊難甘
    服，爰依法提出異議，請求撤銷原處分云云。
二、按行車前應注意之事項，依下列規定：起步前應顯示方向燈
    ，注意前後左右有無障礙或車輛行人，並應讓行進中之車輛
    行人優先通行，道路交通安全規則第89條第1 項第6 款定有
    明文；又按汽車駕駛人，爭道行駛，於起駛前，不讓行進中
    之車輛、行人優先通行，處新臺幣600 元以上1800元以下罰
    鍰，而汽車駕駛人駕駛汽車違反道路交通管理處罰條例第45
    條第10款規定者，除依該條所規定之罰鍰處罰外，並予記違
    規點數1 點，道路交通管理處罰條例第45條第10款63條第1
    項第1 款分別定有明文；末按汽車駕駛人，駕駛汽車違反道
    路交通安全規則，因而肇事致人受傷者，吊扣其駕駛執照3
    個月至6 個月，修正前道路交通管理處罰條例第61條第3 項
    亦有明文規定。
三、經查：
  (一)本件異議人即受處分人乙○○駕駛車牌號碼3E-491號營業小
    客車，於93年2 月23日14時許，在臺北市○○○路○ 段105
    號前，因起駛前，不讓行進中之車輛先行，違反道路交通安
    全規則肇事致人受輕傷而經警舉發一節，有臺北市政府警察
    局北市警交大字第A1A201748 號舉發違反道路交通管理事件
    通知單影本一紙在卷足稽，而異議人就該車輛碰撞，造成相
    對人甲○○受傷一事亦不否認，足信為實。
  (二)異議人雖仍前開情詞，辯稱當時伊無從防備，並無違反交通
    規則云云。然查：本件肇事之相對人甲○○於警詢中指稱：
    伊當時騎乘車號UTD-273 號輕型機車沿敦化南路南向北行駛
    至該路段慢車道上，經肇事地點前（伊本要停車）突有一部
    車號3E─491 號之營業小客車由路邊起步駛出來，伊見狀要
    剎車已來不及，我車右側不明位置和該車之左側照後鏡擦及
    而肇事；當時距離約2 、3 公尺而對方是由路邊起步等語；
    再查，異議人於警詢中亦供述：伊當時車停於敦化南路南向
    北路邊；客人上車後，就沿敦化南路2 段南向北路邊起步在
    敦化南路慢車道行駛，突有一部UT D-273號輕型機車沿敦化
    南路南向北由後方行駛過來，其右前把手擦及我左側照後鏡
    而肇事。而肇事當時行車速率為剛起步的狀態，速度不知等
    情相符（均見卷附臺北市政府警察局大安分局交通分隊交通
    事故談話紀錄表），況異議人乙○○與證人甲○○於警詢時
    之陳述，所為陳述俱相符合，足認證人甲○○所述有據。雖
    異議人於本院翻稱：伊當時停車的車頭略向左邊，所以證人
    即甲○○的機車才會撞到伊的計程車左後照鏡且過於緊張才
    會在警察詢問時說是剛起步云云置辯（見本院卷93年10月29
    日訊問筆錄），顯係獲知裁決結果後始生卸責之詞，自無足
    採信。
  (三)至於異議人復聲請傳喚證人甲○○到庭應訊對質一節，經本
    院依聲請傳喚證人甲○○，查知證人因業務關係滯居海外，
    而無法應訊，此有93年10月23日聲明書1 紙在卷可憑。而觀
    乎證人於警詢之證述，業與異議人於警詢之陳述相符，且與
    卷附臺北市政府警察局交通警察大隊交通事故分析研判表、
    臺北市○○○○○道路交通事故現場圖、臺北市○○○○○
    道路交通事故調查報告表各1 份所示相符，是本院認無再行
    傳喚證人甲○○之必要，而得逕採認其警詢之陳述。是異議
    人行車起駛前未讓行進中之車輛優先通行之違反道路交通安
    全規則，因而肇事致人受傷一節灼然，而相對人甲○○因此
    肇事受傷一節，亦有臺北市政府警察局大安分局交通分隊道
    路交通事故補充資料表所載：Ｂ車（即甲○○）雙手無法施
    力，右手指骨折擦傷1 紙附卷可稽，足認異議人之肇責明確
    ，自應依法裁處。
  (四)而異議人行為後，道路交通管理處罰條例第61條業於93年4
    月21日修正公布，原條文第61條第3 項「汽車駕駛人，駕駛
    汽車違反道路交通安全規則，因而肇事致人受傷者，吊扣其
    駕駛執照三個月至六個月」之規定，修正為「汽車駕駛人，
    駕駛汽車違反道路交通安全規則，因而肇事致人受傷者，記
    違規點數三點；致人重傷者，吊扣其駕駛執照三個月至六個
    月」。新法施行日期依同條例第93條規定，應由行政院以命
    令定之，而行政院於93年6 月30日以院臺交字第0930086684
    -B號函明定修正後之該條文自93年7 月1 日起施行。本件原
    處分機關以修正前道路交通管理處罰條例第45條第10款之規
    定．裁處異議人罰鍰600 元，即依修正前道路交通管理處罰
    條例第61條第3 項之規定，吊扣異議人之駕駛執照3 個月，
    顯未及比較新法施行後之效果，而未能予以有利之裁罰。是
    本件異議雖無理由，惟原處分既有上開瑕疵，本院應撤銷原
    處分，而依修正後之道路交通管理處罰條例第45條第10 款
    ，裁處異議人罰鍰600 元，並記為違規點數1 點，及依同條
    例第61條第3項前段記違規點數3點。
據上論斷，應依道路交通案件處理辦法第20條前段，裁定如主文
。
中　　華　　民　　國　　94　　年　　2 　　月　　25　　日
                    交通法庭    法  官  林漢強
上正本證明與原本無異。
如不服本裁定應於送達後5日內向本院提出抗告狀。
                                書記官  黃大千
中　　華　　民　　國　　94　　年　　2 　　月　　25　　日
